臺灣高等法院刑事判決　　　　　　　　 96年度上訴字第237號
上　訴　人　台灣桃園地方法院檢察署檢察官
被　　　告　乙○○
　　　　　　　　　　現於台灣花蓮監獄另案執行中
指定辯護人　本院公設辯護人 甲○○
上列上訴人因被告毒品危害防制條例案件，不服臺灣桃園地方法
院95年度訴字第29號，中華民國95年12月5日第一審判決（起訴
案號：臺灣桃園地方法院檢察署94年度核退偵字第100號），提
起上訴，本院判決如下：
    主  文
上訴駁回。
    理  由
一、公訴意旨略以：被告乙○○基於意圖販賣而持有第三級毒品
    愷他命之犯意，於93年11月中旬某日，在桃園縣桃園市獅子
    王舞廳內，以1萬5千元之代價，向某姓名不詳之男子，購入
    第三級毒品愷他命25瓶而持有之，因認其犯有毒品危害防制
    條例第5條第3項之意圖販賣而持有第三級毒品罪嫌。
二、經查:
(一)按犯罪事實應依證據認定之，無證據不得認定犯罪事實；又不
  能證明被告犯罪者，應諭知無罪之判決；刑事訴訟法第154條
  第2項、第301條第1項分別定有明文。又認定被告有罪之事實
  ，應憑證據，如未能發現相當之證據，或證據不足以證明，自
  不能以推測或擬制之方法，以為裁判之基礎；且認定事實所憑
  之證據，其為訴訟上之證明，須達於通常一般人均不致有懷疑
  ，而得確信其為事實之程度者，始得據為有罪之認定，倘其證
  明尚未達到此一程度，而有合理之懷疑存在時，尚難為有罪之
  認定基礎；苟積極證據不足以為不利於被告事實之認定，即應
  為有利被告之認定，更不必有何有利之證據，亦有最高法院30
  年上字第816號、40年台上字第86號、76年台上字第4986號判
  例可資參照。
(二)公訴意旨認被告涉有前揭犯罪，無非以被告持有第三級毒品愷
  愷他命，及扣案愷他命4包、分裝袋149個、分裝瓶102個、吸
  食盤1個等分裝毒品所需器具、稀釋K他命所用之乙醯對氨基酚
  粉1罐扣案物為其論據。惟訊據被告乙○○堅詞否認有意圖販
  賣而持有第三級毒品愷他命之犯行，辯稱：扣案愷他命是供伊
  自己施用的，塑膠瓶係伊原來買愷他命所裝放之瓶子伊將其留
  下來的，而乙醯對氨基酚粉係伊怕自己施用愷他命過量，用以
  稀釋所用等語。
(三)1.原審將被告於上開時、地，為警查獲之疑似愷他命粉末4包
    ，送請內政部警政署刑事警察局以氣相層析質譜分析法及核
    磁共振分析法鑑驗結果，認其中2包粉末（合計淨重58.3 6
    公克，共取樣0.31公克鑑定用罄，驗餘合計淨重58.05公克
    ，按原第一次送驗時已經秤重，惟再次送驗後重新秤重並鑑
    驗秤重如上所載，而考量氣候潮塵等因素，故採用最近時間
    之秤重即第2次鑑驗秤重結果）檢出含三級毒品愷他命（Ket
    amine）成份，另外2包則分別檢出非屬毒品成分之Acetami
    nophen（乙醯胺酚，係解熱、鎮痛劑）乙節，有該局94年4
    月25日刑鑑字第0940044615號、95年4月28日刑鑑字第0950
    040231號鑑定書各乙紙附卷足佐（見核退偵字第816號卷第
    12、13頁、原審卷第55頁），固可認被告持有前述第三級毒
    品愷他命之事實。惟被告所持有上開毒品愷他命僅有2包（
    總淨重58.36公克），有前述鑑定書可憑，公訴意旨將前述
    扣案含Acetaminophen 成分之白色粉末2包併予認屬愷他命
    而認被告持有愷他命4包，重達287公克，已屬有誤。
  2.觀之被告實際持有前揭愷他命數量並非龐大，尚在僅供一般
    施用第三級毒品愷他命平時自行施用份量之範圍內，且並未
    再細予分裝，而違禁物持有之狀態，並非必可推知持有之原
    因，依通常生活經驗，可能為單純持有或為施用而持有之靜
    態行為，是在無其他積極證據足認被告係以販賣之意思而持
    有該2包愷他命，自難僅因其單純持有毒品之事實，遽認其
    係出於販賣之意圖而持有。
  3.愷他命為違禁物，為藏置方便，被告將扣案毒品隨同分裝
    袋、分裝瓶、稀釋愷他命用之乙醯對氨基酚粉等物一起放置
    ，難認有何異常可言。
  4.再觀諸被告為警查獲之分裝袋、塑膠瓶、乙醯對氨基酚粉等
    物，係被告原購買愷他命所裝放及為稀釋供己施用愷他命所
    用等情，業據被告供陳甚明，尚無違反常理之處。
  5.又經原審將扣案塑膠空瓶102個送請內政部警政署刑事警察
    局經以洗滌液鑑定結果，均檢出三級毒品愷他命成分，有該
    局95年4月28日刑鑑字第095004 0231號鑑定書乙紙在卷可佐
    （見原審卷第55頁），益見被告所辯扣案塑膠空瓶係伊原來
    買愷他命時留下之空瓶一節非虛。
  6.至被告為警查獲後經警採集其尿液送請鑑驗結果，並未呈任
    何毒品反應，固有卷附台灣檢驗科技股份有限公司濫用藥物
    尿液檢驗報告可考（見核退偵字第816號卷第5頁），惟此亦
    僅堪認被告在為警查獲採尿前或未有施用毒品之事實，仍不
    足以遽此推論被告持有前述毒品即非供己施用。
  7.綜上所述，在無積極證據證明被告確係利用分裝袋、塑膠瓶
    、乙醯對氨基酚粉等以遂其意圖販賣而持有毒品之情況下，
    尚難徒以上開扣案物同在被告持有中，而推論被告即有販賣
    營利意圖而持有第三級毒品愷他命。此外，復查無其他積極
    證據足資認定被告有公訴意旨所指前揭犯行，不能證明被告
    此部分犯罪，原審因為無罪判決之諭知，經核並無違誤。
(四)檢察官提起上訴仍謂：本件查扣之愷他命毒品重達58.6公克
    依每次施用量為1公克上下，可施用60餘次以上；再者被告
    亦可能以少量毒品混合其他藥物增加總重量而販賣：另被告
    或可能因分裝不及即為警查獲云云，指摘原判決不當。惟查
    上訴意旨所指各節，均無具體證據足資證明，核均屬臆測之
    詞，自難據為被告不利之認定。是本件上訴，應認為無理由
    ，而予駁回。
(五)至為警所查扣前開毒品愷他命，係第三級毒品，雖係違禁物
    ，惟無證據證明係被告因販賣營利之意思而購入持有之物，
    則因被告單純持有之並不構成犯罪，自無從在本案宣告沒收
    ，而應由檢察官另行聲請宣告沒收，併附敘明。
據上論斷，應依刑事訴訟法第368條，判決如主文。
本案經檢察官賴俊雄到庭執行職務。
中　　華　　民　　國　　96　　年　　2　　月　　27　 　日
　　　　　　　　　刑事第十六庭  審判長法　官  葉騰瑞
　　　　　　　　　　　　　　　　　　  法　官  莊明彰
　　　　　　　　　　　　　　　　　　  法　官  吳鴻章
以上正本證明與原本無異。
檢察官如不服本判決，應於收受送達後十日內向本院提出上訴書
狀，其未敘述上訴之理由者並得於提起上訴後十日內向本院補提
理由書（均須按他造當事人之人數附繕本）。
                                      書記官  魏淑娟
中　　華　　民　　國　　96　　年　　2　月　　　27 　　日
